臺灣高等法院高雄分院民事判決　　　　100年度上易字第141號
上　訴　人　蔡萬居
訴訟代理人　陳世明律師
被上訴人　　潘威晙
訴訟代理人　孔福平律師
上列當事人間請求請求侵權行為損害賠償事件，上訴人對於民國
100 年3 月9 日臺灣屏東地方法院99年度訴字第313 號第一審判
決提起上訴，本院於100年8月24日言詞辯論終結，判決如下：
    主  文
上訴駁回。
第二審訴訟費用由上訴人負擔。
    事實及理由
一、被上訴人起訴主張：上訴人於民國98年8 月4 日下午4 時25
    分許，在屏東縣崁頂鄉○○村○○路1 之9 號路旁燃燒稻草
    ，產生濃煙，影響交通，適伊騎乘車牌號碼236-CTR 號重型
    機車，沿同路由東往西行駛至該處，因而不慎自後撞擊手推
    中耕機行走於路上之張水木，致張水木受傷，送醫後不治死
    亡，伊亦受有頭部外傷合併兩側額骨及額竇骨凹陷性粉碎性
    骨折、氣胸症、創傷性蜘蛛膜下血腫及兩側嗅神經損傷等傷
    害。上訴人於路旁燃燒稻草產生濃煙，致而影響交通，與車
    禍之發生顯有因果關係。伊因上訴人之不法侵害而受有前述
    傷害，支出醫療費用新臺幣（下同）56,720元，且精神上甚
    感痛苦，應由上訴人賠償非財產上損害543,280 元等情，爰
    依侵權行為之法律關係，求為命上訴人給付60萬元，及自起
    訴狀繕本送達翌日起至清償日止，按週年利率5%計算之利息
    。（未繫屬本院部分，不予贅述）
二、上訴人則以：伊雖於98年8 月4 日下午2 時許，在屏東縣崁
    頂鄉○○村○○路1 之9 號路旁燃燒甘蔗葉，惟伊直至火勢
    熄滅之後，方返家休息，且相隔1 個多小時之後，始發生本
    件車禍，肇事當時現場已無任何煙霧，影響被上訴人視線情
    形，即若上訴人在肇事地點有燃燒甘蔗產生濃煙違背道路交
    通安全規則之行為，然與車禍之發生並無因果關係。被上訴
    人在肇事前100 公尺即發現肇事地點有白煙後，竟視若無賭
    ，不採取任何閃避、停止或減速緩行之行為，被上訴人至少
    應負80% 之過失責任。又原審判決上訴人應給付被上訴人50
    萬元之慰撫金，顯屬過高，應以10萬元為相當等語，資為抗
    辯。
三、原審判決上訴人應給付被上訴人222,688 元，及自90年3 月
    12日起至清償日止，按週年利率5%計算之利息，而駁回被上
    訴人其餘請求，被上訴人就敗訴部分未據聲明不服。上訴人
    就敗訴部分提起上訴，上訴聲明：(一)原判決不利於上訴人部
    分廢棄。(二)前項廢棄部分，被上訴人在第一審之訴及其假執
    行之聲請均駁回。(三)第一審廢棄部分及第二審訴訟費用均由
    被上訴人負擔。被上訴人則答辯聲明：(一)上訴駁回。(二)第二
    審訴訟費用由上訴人負擔。
四、兩造不爭執事項：
  (一)被上訴人於98年8 月4 日下午4 時25分許，騎乘車號236-C
    TR重型機車，沿屏東縣崁頂鄉○○村○○路由東往西行駛，
    行經該路1 之9 號前時，疏未注意車前狀況，自後撞擊手推
    中耕機行走於路上之張水木，被上訴人亦受有頭部外傷合併
    兩側額骨及額竇骨凹陷性粉碎性骨折、氣胸症、創傷性蜘蛛
    膜下血腫及疑似兩側嗅神經損傷等傷害。
  (二)醫療費用56,720元不爭執。
五、兩造爭執事項：(一)上訴人就本件車禍之發生是否應負過失責
    任？被上訴人對於損害之發生及擴大是否與有過失，兩造過
    失比例如何？(二)被上訴人得請求上訴人賠償之金額為若干？
    本院判斷如下：
六、上訴人就本件車禍之發生是否應負過失責任？被上訴人對於
    損害之發生及擴大是否與有過失，兩造過失比例如何？
  (一)按任何人不得在道路兩旁附近燃燒物品，發生濃煙，妨礙行
    車視線，道路交通安全規則第140 條第2 款定有明文。查被
    上訴人於刑案警詢中陳稱：「肇事前我沿後路由東往西直
    行……肇事地點有白煙。（你發現白煙時，離事故地點有多
    遠？）約100 公尺。……當時白煙情形是無法看到道路與人
    車。……我怕旁邊有路人，我將車輛行駛至路中央，我車與
    人行駛至濃煙中後我就暈倒……」，又於檢察官詢問時陳稱
    ：「我看到很多煙我完全看不到路，我就往中間騎，騎到煙
    裡面之後我就什麼都不知道了。（是否知道有跟人發生車禍
    ？）我住院時才知道。」證人即警員李江河於本院審理時證
    稱：「當時我任職於東港分局崁頂分駐所。（你是否當天下
    午4 點30分到達現場？）是的。……（你抵達現場的時候，
    現場燃燒的甘蔗葉是否已經熄滅？）還在冒煙。（為何照片
    沒有顯示有濃煙？）當時剛好有飄著小雨。……（相驗卷第
    22頁照片中穿白色衣服的是何人，在做何事？）是上訴人本
    人，他在掃燃燒的雜草」等語。上訴人於檢察官詢問時則供
    稱：「我是在2 點多接近3 點時在燒甘蔗葉，我有在那等到
    火熄了再走」云云。證人李江河於本件車禍發生約5 分鐘後
    到場，當時天空飄著小雨，惟仍可看見上訴人燃燒之甘蔗葉
    猶在冒煙，則稍早火勢正旺時，其產生濃煙之情形可想而知
    。上訴人雖辯稱：上訴人燃燒之甘蔗葉火勢如何？是劇烈燃
    燒烈火沖天而無煙霧，或是悶燒致濃煙密布，證人李江河並
    無見聞云云，惟查，燃燒甘蔗葉後初始縱令烈火沖天而無煙
    霧，惟如遇雨情況下，衡情將會發生濃煙，妨礙行車視線，
    而影響行車安全，事理至明。況證人李江河到達車禍現場後
    ，仍可見上訴人燃燒之甘蔗葉猶在冒煙。足見上訴人上開辯
    解，並不能為上訴人有利之認定。又上訴人倘係於火勢熄滅
    之後方行離開，且斯時距車禍發生尚有1 個多小時之久，則
    證人李江河豈能再看見冒煙，上訴人又豈有於員警抵達之後
    仍在清理灰燼之理？參互以觀，足見被上訴人所述非虛，堪
    信為實在。本件上訴人在路旁燃燒甘蔗葉，發生濃煙，妨礙
    行車視線，致被上訴人騎乘機車經過時，因視線不良，而自
    後追撞手推中耕機行走於路上之張水木，以致發生車禍受有
    前述傷害，上訴人違反保護他人之法律與被上訴人之受傷，
    二者之間顯有相當因果關係，刑案偵查中經檢察官囑託臺灣
    省高屏澎區車輛行車事故鑑定委員會鑑定結果，亦同此意見
    ，有鑑定意見書在卷可考。上訴人辯稱：縱令其在肇事地點
    有燃燒甘蔗產生濃煙違背道路交通安全規則之行為，然與車
    禍之發生並無因果關係云云，並不可採。被上訴人主張上訴
    人上開過失傷害之事實，堪可信為真實。上訴人就本件車禍
    之發生自應負過失責任。
  (二)次按，汽車行駛時，駕駛人應注意車前狀況及兩車併行之間
    隔，並隨時採取必要之安全措施，道路交通安全規則第94條
    第3 項定有明文。本件被上訴人騎乘機車行經肇事地點，遇
    見濃煙妨礙行車視線，理應提高警覺，注意車前狀況，並隨
    時採取必要之安全措施，其疏未注意及此，違反道路交通安
    全規則第94條第3 項規定，固難辭過失之責而與有過失。
  (三)本院衡酌本件係因上訴人在路旁燃燒甘蔗葉，發生濃煙，妨
    礙行車視線，及被上訴人騎乘機車經過時，疏未注意車前狀
    況，並隨時採取必要之安全措施，以致發生車禍，又本件肇
    事當時被上訴人並未依道路交通安全規則第88條第2 項規定
    配戴安全帽，為兩造所不爭執，稽之被上訴人所受傷勢主要
    在於頭部，本院依此肇事情節及其原因力之輕重，認兩造對
    於本件損害之發生及擴大，上訴人應負40 %之過失責任，被
    上訴人應負60% 之過失責任。上訴人辯稱：被上訴人在肇事
    前100 公尺即發現肇事地點有白煙後，竟視若無賭，不採取
    任何閃避、停止或減速緩行之行為，被上訴人至少應負80%
    之過失責任云云，經查，被上訴人雖陳稱其發現白煙時，離
    事故地點約100 公尺，惟亦同時陳稱：我怕旁邊有路人，我
    將車輛行駛至路中央，我車與人行駛至濃煙中後我就暈倒等
    語已如前述，而參之肇事路段為黃線東西向二車道，上訴人
    燃燒之物，占據車道近2 分之1 ，有照片可稽（本院卷第15
    、16頁），是被上訴人雖在肇事地點前100 公尺即發現有白
    煙，然因上訴人燃燒之物占據車道近2 分之1 ，被上訴人為
    顧慮路旁有行人，始將車輛行駛至路中央致發生本件車禍，
    難認被上訴人至少應負80 %之過失責任，是上訴人上開所辯
    ，亦無可取。
七、被上訴人得請求上訴人賠償之金額為若干？
  (一)按因故意或過失，不法侵害他人之權利者，負損害賠償責任
    ；違反保護他人之法律，致生損害於他人者，負損害賠償責
    任，但能證明其行為無過失者，不在此限；不法侵害他人之
    身體或健康者，對於被害人增加生活上之需要時，應負損害
    賠償責任；不法侵害他人之身體、健康者，被害人雖非財產
    上之損害，亦得請求賠償相當之金額，民法第184 條第2 項
    、第193 條第1 項及第195 條第1 項前段定有明文。本件被
    上訴人因上訴人之過失侵權行為致受有損害，則被上訴人依
    前揭侵權行為法律關係，請求上訴人賠償其所受損害，於法
    洵屬有據。茲就被上訴人請求之項目及金額審核如下：
  1.醫療費用部分：被上訴人主張其因本件不法侵害而受傷，共
    支出醫療費用56,720元，有其提出輔英科技大學附設醫院醫
    療繳款收據12紙在卷可稽，核屬醫療必要費用，並為上訴人
    所不爭執（本院卷第45頁），應予准許。
  2.慰撫金部分：被上訴人因本件不法侵害受有述傷害，傷勢不
    輕，不論在肉體或精神上均必感受相當之痛苦，則其請求上
    訴人賠償非財產上之損害，於法自無不合。查被上訴人為高
    職畢業學歷，入伍服役前曾受僱飼養觀賞魚，月薪約15,000
    元，目前已退伍，受僱從事塑膠粒生產工作，月薪25,000元
    ，名下並無任何不動產；上訴人已高齡74歲（25年12月18日
    出生），並不識字，前此從事農耕工作，目前因罹患舌癌，
    未再從事任何工作，其子曾擔任屏東縣崁頂鄉鄉長，其名下
    則有共有土地2 筆及樓房1 棟，惟已於本件事故發生後之99
    年4 月29日，設定350 萬元之抵押權予訴外人江正時等情，
    經兩造陳明在卷，並有稅務電子閘門財產所得調件明細表、
    診斷證明書、土地登記謄本及建物登記謄本在卷可憑。本院
    審酌兩造之身分、地位、經濟能力，及被上訴人因本件車禍
    受有頭部外傷合併兩側額骨及額竇骨凹陷性粉碎性骨折、氣
    胸症、創傷性蜘蛛膜下血腫及疑似兩側嗅神經損傷等傷害，
    傷勢非輕，所受精神上痛苦等一切情狀，認被上訴人請求上
    訴人賠償之慰撫金，以50萬元為相當，上訴人辯稱應以10萬
    元為相當云云，核無可採。
  (二)按損害之發生或擴大，被害人與有過失者，法院得減輕賠償
    金額，或免除之，民法第217 條第1 項定有明文。查本件損
    害之發生及擴大，上訴人應負40 %之過失責任，被上訴人應
    負60% 之過失責任。依此，被上訴人所得請求上訴人賠償之
    金額為222,688 元（計算式：（56720 ＋500000 ） ×40%
    ＝222688）。
八、綜上所述，本件被上訴人依侵權行為之法律關係，請求上訴
    人給付222,688 元，及自90年3 月12日起至清償日止，按週
    年利率5%計算之利息，為有理由，應予准許。原審就上開應
    准許部分，為上訴人敗訴之判決，並無不合。上訴意旨，指
    摘原判決此部分不當，求予廢棄改判，為無理由，應予駁回
    。
九、據上論結，本件上訴為無理由，依民事訴訟法第449 條第1
    項、第78條，判決如主文。
中    華    民    國  100     年    9     月    7     日
                            民事第一庭
                                  審判長法官  蔡明宛
                                  法      官  魏式璧
                                  法      官  曾錦昌
以上正本證明與原本無異。
本件不得上訴。
中    華    民    國  100     年    9     月    7     日
                                  書  記  官  黎  珍